臺灣高雄地方法院民事判決　　　　　　 100年度訴字第1051號
原　　　告　楊文禮
訴訟代理人　李文禎律師
被　　　告　林天得
訴訟代理人　江信賢律師
　　　　　　蔡麗珠律師
　　　　　　謝凱傑律師
　　　　　　王建強律師
　　　　　　王盛鐸律師
當事人間確認債權不存在事件，本院民國100 年9 月19日言詞辯
論終結，判決如下：
    主      文
原告之訴駁回。
訴訟費用由原告負擔。
    事實及理由
一、原告主張：兩造於民國88年5 月15日簽立股權讓渡契約書，
    約定原告將其所有主人廣播電台股份有限公司（下稱主人廣
    播公司）股份60％即300 萬股，以每股新台幣（下同）17.7
    元售予被告，價金共計53,100,000元，被告並於同日先支付
    定金10,000,000元，惟因系爭讓渡契約有違當時廣播電視法
    施行細則第18條股權不得轉讓超過50％之限制規定，雙方乃
    約定將購買之股權降為40％即200 萬股，價金計為35,400,0
    00元，原告並已依約移轉該40％之股權予被告，而被告亦於
    99年6 月4 日交付面額計21,550,000元之支票12紙，再於同
    年10月29日交付尾款3,850,000 元。又主人廣播公司之股東
    經決議由股東共同出資5,000,000 元購買新設備，原告因尚
    有50% 之股權，乃將上述尾款中之2,500,000 元撥出，交由
    被告保管，作為主人廣播公司購置機器設備之基金（下稱系
    爭基金），惟因系爭基金之支出中有3,000,000 元與購買機
    器設備無關，被告自應將其中半數即1,500,000 元返還原告
    ，從而原告對被告尚有1,500,000 元之債權存在（下稱系爭
    債權）。另被告於前以鈞院93年執字第1273號債權憑證未受
    償之2,949,273 元部分，對原告聲請強制執行，現由鈞院98
    年度司執字第132491號執行事件受理中，而原告業於100 年
    1 月31日以存證信函對被告通知以系爭債權抵銷，是被告之
    債權本金應僅餘1,449,273 元，為此爰依強制執行法第14條
    第1 項規定，聲明求為判決：(一)、確認被告對原告之債權於
    超過1,449,273 元部分不存在。(二)、鈞院98年度司執字第13
    2491號強制執行事件對原告財產之執行行為，於超過債權額
    1,449,273 元部分應予撤銷。
二、被告則以：兩造從未約定將系爭股份由60％降為40％，而原
    告雖已將40％之股權移轉予被告，被告亦已將該部分股權之
    價金35,400,000元給付原告完畢。又系爭基金係由兩造與訴
    外人劉世錦依主人廣播公司88年10月30日之股東會決議各出
    資2,500,000 元、2,000,000 元及500,000 元，並依「主人
    電台新採購機器及周邊設備支出預算表」（下稱系爭預算表
    ）辦理採購。當初因原告一時無法提出出資額，兩造遂於89
    年10月29日約定將股款3,850,000 元中之2,500,000 元由被
    告保管，欲待日後轉入兩造開立之共同帳戶作為系爭基金之
    用，嗣兩造並未另行開立新帳戶，而訴外人劉世錦亦因手頭
    資金不足，向被告借款500,000 元以為出資之用，故系爭基
    金5,000,000 元乃由被告代主人廣播公司保管，而相關機器
    設備之採購，則由當時擔任主人廣播公司副董事長兼總經理
    之訴外人劉世錦負責，被告僅係依訴外人劉世錦之要求交付
    款項，且當初訴外人劉世錦就系爭基金欲如何運用，亦有先
    編列系爭預算表交由兩造簽名確認，迄於89年8 月底止，訴
    外人劉世錦業已自系爭基金付款4,696,300 元予廠商，並於
    同年9 月要求支付洋洋HARRIS發射機尾款265,000 元，此外
    尚有擴音器及雙喇叭之價金40,000元未付，上開已付及未付
    之款項合計已超過5,000,000 元，系爭基金並無原告所言尚
    餘3,000,000 元之情形，況系爭基金既係依主人廣播公司之
    股東會決議而由股東出資，自應歸屬主人廣播公司所有，被
    告僅係代為保管，縱有剩餘亦應歸還主人廣播公司，原告竟
    以系爭基金尚有餘額而請求被告返還1,500,000 元並據以主
    張抵銷，實無理由，爰聲明求為判決：原告之訴駁回。
三、兩造不爭執事項：
  (一)、兩造於88年5 月15日簽立「主人廣播電台股份有限公司股
      份讓渡契約書」，約定原告出售60％股權即300 萬股予被
      告，每股金額17.7元，嗣後原告僅移轉40％之股權予被告
      ，而被告就該40％股權之價金35,400,000元亦已給付完畢
      。
  (二)、原告未依上開讓渡契約履行，而應再移轉主人廣播公司股
      份100 萬股及給付違約金1,000 萬元部分，業經台灣台南
      地方法院97年度訴字第1456號、92年度重訴字第147 號民
      事判決確定在案。
  (三)、被告以本院93年度執字第1273號之債權憑證未受償之2,94
      9,273 元對原告所有主人廣播公司之股票50股聲請強制執
      行，經本院以98年度司執字第132491號強制執行事件受理
      在案。
  (四)、訴外人劉世錦就系爭基金之使用，有事先製作採購系爭預
      算表經兩造簽名；嗣後機器之實際採購者亦為訴外人劉世
      錦。
  (五)、被告100 年3 月21日答辯狀所附被證5 至8 文件形式上之
      真正。
四、本件兩造爭執重點如下：
  (一)、原告提起本件訴訟有無確認利益？
      按確認法律關係之訴，非原告有即受確認判決之法律上利
      益者，不得提起之，民事訴訟法第247 條第1 項定有明文
      。所謂即受確認判決之法律上利益，係指法律關係存否不
      明確，原告在法律上之地位有不安之狀態存在或受侵害之
      危險，而此種不安之狀態或危險，能以確認判決除去者而
      言，最高法院亦有52年台上字第1240號判例意旨可資參照
      。本件原告主張其對被告尚有1,500,000 元之債權可資抵
      銷，惟為被告所否認，則兩造間債權金額究為若干，自足
      以影響原告之法律上地位，而上開不安之狀態，非不得以
      本件確認判決將之除去，揆諸前揭規定及說明，原告提起
      本件訴訟，應有確認利益，先予敘明。
  (二)、原告對被告有無系爭債權存在？
    1.原告固主張被告於88年年10月29日交付尾款3,850,000 元
      時，其將其中2,500,000 元交予被告保管，充作系爭基金
      一部，故被告應負返還之責云云，惟主人廣播公司88年10
      月3 日股東會係決議「為更換發射、成音各項設備，預計
      款項需新台幣5,000, 000元，事項款項全由全體股東按現
      有股份比例分擔出資，而各股東須於一週內繳款，由本公
      司會計部另開立新銀行帳戶，專款得專用管理」等語，此
      有當日會議紀錄在卷足憑（見本院卷第168 頁），經原、
      被告及訴外人劉世錦依股權比例分別出資2,500,000 元、
      2,000,000 元及500, 000元後，本應由主人廣播公司會計
      部門另行開立帳戶專用，嗣雖因故未開立專用帳戶而由被
      告負責保管，惟系爭基金之款項既係由主人廣播公司全體
      股東依股東會決議，為公司購買機器設備所出資，自應歸
      屬主人廣播公司所有，此由兩造均不爭執之系爭基金係由
      訴外人劉世錦實際負責採購設備，而非由原告或被告個人
      決定乙節，亦可見一斑，故系爭基金係主人廣播公司另依
      委任或寄託關係交予被告負責保管，兩造間就系爭款並無
      直接契約關係存在，縱日後系爭基金尚有剩餘，亦僅主人
      廣播公司得依委任或寄託關係向被告請求返還，原告主張
      系爭基金係由原告委託被告保管，尚非事實。
    2.又系爭基金係由訴外人劉世錦負責採購機器設備，此為兩
      造所不爭執，而訴外人劉世錦於進行機器採購前，已就主
      人廣播公司尚須購置之設備，預估相關費用而製作支出4,
      296,000 元之系爭預算表，並載明尚有748,000 元已購買
      之機器款項尚未支付，復經股東即兩造分別簽認無誤（見
      本院卷第169 頁），嗣訴外人劉世錦購置機器實際支出4,
      696,300 元，而未付款及增購項目所需金額計為406,000
      元，系爭基金尚不足102,300 元等情，亦有訴外人劉世錦
      所製作之付款明細表及相關發票在卷可憑（見本院卷第17
      0 至178 頁），是系爭基金經訴外人劉世錦實際使用後並
      無剩餘，可堪認定。至原告另主張訴外人劉世錦實際採購
      之項目及金額與原先預估不同，及支付大寮發射站頂樓租
      金之144,000 元不能列入購置機器設備之支出云云，惟主
      人廣播公司確由訴外人劉世錦實際購置如其付款明細表之
      設備已如前述，若身為股東之原告認無購置之必要或不得
      使用系爭基金支付，本得於採購前或採購後立即提出異議
      ，而由全體股東就此重為決議，且縱原告此部分主張為真
      ，亦屬負責實際採購之訴外人劉世錦有無故意、過失損害
      公司或股東利益，應否賠償主人廣播公司所受損害之問題
      ，要與單純受託保管系爭基金之被告無涉，故本件原告主
      張系爭基金之支出中有3,000,000 元並非用於購置基金，
      應餘3, 000,000元應依出資比例退還予各股東，並非可採
      。
    3.綜上，系爭基金係由主人廣播公司委任或寄託被告保管，
      並由訴外人劉世錦決定支出內容，原告本不得直接對被告
      請求返還，況系爭基金依實際使用結果尚有不足，已無剩
      餘款項，故原告主張被告應依其出資比例返還1,500,000
      元自屬無據，從而本件原告請求確認被告對其之2,949,27
      3 元債權於以系爭1,500,000 元之債權抵銷後，於超過1,
      449, 273元債權不存在，為無理由，應予駁回。
  (三)、本件原告對被告既無1,500,000 元之系爭債權存在，自無
      從據以主張抵銷，而其復無其他消滅或妨礙被告請求之事
      由存在，從而，其依強制執行法第14條之規定，請求就本
      院98年度司執字第132491號強制執行事件超出債權額1,44
      9,273 元部分之執行行為予以撤銷，亦無理由，應予駁回
      。
五、本判決基礎之法律關係已臻明確，兩造其餘攻擊防禦方法核
    與判決結果不生影響，毋庸一一論列，併此敘明。
六、本件原告之訴為無理由，合依民事訴訟法第78條，判決如主
    文。
中    華    民    國   100    年    9     月    30    日
                    民事第四庭法  官  謝  雨  真
以上正本係照原本作成。
如對本判決上訴，須於判決送達後20日內向本院提出上訴狀。如
委任律師提起上訴者，應一併繳納上訴審裁判費。
中    華    民    國   100    年    9     月    30    日
                              書記官  解  景  惠